【裁判字號】    97,消債更,709
【裁判日期】    970905
【裁判案由】    聲請更生程序
【裁判全文】
臺灣高雄地方法院民事裁定           97年度消債更字第709號
聲  請  人  甲○○
即  債務人
送達代收人  乙○○
上列當事人聲請消費者債務清理事件，本院裁定如下：
    主  文
聲請駁回。
聲請費用由聲請人負擔。
    理  由
一、本件債務人主張：伊因有不能清償情事，曾依「中華民國銀
    行公會會員辦理消費金融案件無擔保債務協商機制」（下稱
    無擔保協商）申請債務協商，經協商成立，約定自民國95年
    5 月起，分120 期，利率0 ％，每月應繳納為新台幣（下同
    ）27,696元，惟聲請人每月收入約有74,000元左右，扣除每
    月必要之膳食費用等生活必須費用；其3 名子女扶養支出、
    教育費，及其母親生前龐大之醫療費及扶養費用等，共計約
    為29,211元，實已不足支付如此龐大之協商還款金額，迫不
    得已僅得選擇毀諾一途，並非伊惡意毀諾，實係因其客觀上
    確有不可歸責之事由所致。又伊無擔保或無優先權之債務總
    額未逾1,200 萬元，復未經法院裁定開始清算程序或宣告破
    產，爰向本院聲請更生等語。
二、經查：
  (一)按債務人與金融機構協商成立者，不得聲請更生或清算。但
    因不可歸責於己之事由，致履行顯有重大困難者，不在此限
    ；本條例施行前，債務人依金融主管機關協調成立之中華民
    國銀行公會會員，辦理消費金融案件無擔保債務協商機制與
    金融機構成立之協商，準用前項之規定；消費者債務清理條
    例第151 條第5 、6 項定有明文。
  (二)債務人所主張之上開事實，業據提出債權人清冊、財產狀況
    說明書、債務協商協議書暨無擔保債務還款計畫書、戶籍謄
    本、聲請人、其配偶及受其扶養人之95年至96年所得清單及
    財政部高雄市國稅局財產歸屬資料清單、薪資證明、子女教
    育費支出證明、勞健保支出證明、戶籍謄本、家族系統表等
    文書為證。
  (三)依前開消費者債務清理條例第151 條第5 項規定，債務清償
    方案成立後，應由債務人按其條件履行，如於其後發生情事
    變更，在清償期間內之收入或收益不如預期，致該方案履行
    困難甚或履行不能，而有不可歸責於己之事由，始能聲請更
    生或清算。此項規定旨在避免債務人任意毀諾已成立之協商
    ，濫用更生或清算之裁判上債務清理程序，蓋以債務清償方
    案係經當事人行使程序選擇權所為之債務清理契約，債務人
    應受該成立之協議所拘束。債務人既已與金融機構協商成立
    ，如認該協商方案履行有其他不適當情形，自仍應再循協商
    途徑謀求解決。經查，聲請人前於95年5 月間與銀行債務協
    商成立時，隨即於96年間便毀諾並未依協議還款，於毀諾之
    時間點，是否有任何重大變化之情事，聲請人均未提出事證
    敘明，況聲請人係以其薪資僅有74,000元左右，扣除必要生
    活費用29,211元後，顯不足支付龐大之協商還款金額等語，
    聲明其係因協商之條件實為過苛而為毀諾，惟該協商條件既
    然係由聲請人與最大債權銀行雙方協議所達成，在客觀事實
    並未有顯著變動之下，上述情事均屬聲請人在協商時可得預
    見，據以評估此一協商方案是否逾越其負擔範圍，故「協商
    條件之嚴苛」顯與「不可歸責於己之事由致履行顯有重大困
    難」之要件不符。故此，聲請人之聲請，實難認有理由。
  (四)末按為使負債務之消費者得依本條例所定程式清理其債務，
    以調整其與債權人及其他利害關係人之權利義務關係，保障
    債權人之公平受償，謀求消費者經濟生活之更生及社會經濟
    之健全發展，特制定本條例，消費者債務清理條例第1 條定
    有明文；且依該條立法意旨觀，旨在在於使陷於經濟上困境
    之消費者，得分別情形依本條例所定重建型債務清理程式（
    更生）或清算型債務清理程式（清算）清理債務，藉以妥適
    調整其與債權人及其他利害關係人之權利義務關係，保障債
    權人之公平受償，並謀求消費者經濟生活之更生機會，從而
    健全社會經濟發展。故此，本院現就聲請人主張之生活必要
    費用審酌之：
    1.聲請人之家庭收入：按聲請人及其配偶之95、96年度所得
      資料清單所載，聲請人95、96年度總收入分別為968,523
      元以及971,732 元，聲請人配偶95、96年度總收入分別為
      535,925 元以及538,165 元，又聲請人之受扶養人林宜臻
      於96年度亦有收入35,745元。故此可得聲請人於95年度家
      庭該年收入為1,504,448 元，每月約為125,371 元可供支
      配；聲請人於96年度家庭該年收入為1,545,642 元，每月
      約有128,804 元可供支配。
    2.聲請人之支出：
      (1)膳食費用：聲請人主張每日膳食費用以200 元計算，每
        月約6,000 元，尚屬合理。
      (2)扶養費用：聲請人之家庭成員，扣除聲請人外尚有聲請
        人之妻及其3 名子女，共計為4 人，聲請人主張係以高
        雄市歷年每戶最低生活費為計算每個月必要生活費用之
        基準，95年度為10,072元，每月應支出之扶養費為40,2
        88元；96年度為10,708元，每月應支出之扶養費為42,8
        32元。
      (3)教育費用：聲請人主張每學期之教育費用為42,896元，
        平均每月之教育費用為7,149 元。
    3.聲請人每月尚可支配之費用：
      (1)95年度：每月收入為125,371 元，扣除膳食費用6,000
        元，扶養費用40,288元，教育費用7,149 元，每月尚有
        71,934元可供支配。
      (2)96年度：每月收入為128,804 元，扣除膳食費用6,000
        元，扶養費用42,832元，教育費用7,149 元，每月尚有
        72,823元可供支配。
    綜上所述，聲請人家庭95年度每月尚有71,934元、96年度每
    月尚有72,823元可供支配，應足償還協商還款金額29,211元
    ，顯見聲請人無不可歸責於己之事由致履行顯有重大困難之
    事由。準此，聲請人之更生聲請，殊難認為有理由。
三、綜上所述，本件聲請人聲請更生，既無法立證證明其確於與
    金融機關達成前揭協商後，有不可歸責於己之事由致履行顯
    有重大困難，難謂其符合消費者債務清理條例第151 條第5
    項之規定，自不得聲請更生，應駁回其更生之聲請。
四、爰依消費者債務清理條例第8 條、第151 條第5 項、第15條
    ，民事訴訟法第78條，裁定如主文。
中    華    民    國    97    年    9     月    5     日
                  臺灣高雄地方法院鳳山簡易庭
                          法  官  楊智守
以上正本係照原本作成。
如不服本裁定，應於送達後10日內，向本院提出抗告狀並表明抗
告理由，如於本裁定宣示後送達前提起抗告者，應於裁定送達後
10日內補提抗告理由書（須附繕本）。抗告裁判費為新臺幣壹仟
元整。
中    華    民    國    97    年    9     月    5     日
                          書記官  洪育祺


司法院資訊處製作；財團法人民間司法改革基金會備份。
